【裁判字號】    98,訴,2328
【裁判日期】    980731
【裁判案由】    偽造文書等
【裁判全文】
臺灣板橋地方法院刑事判決              98年度訴字第2328號
公  訴  人  臺灣板橋地方法院檢察署檢察官
被      告  丙○○
上列被告因偽造文書等案件，經檢察官提起公訴（98年度偵緝字
第1279號），本院依簡式審判程序判決如下：
    主  文
丙○○意圖為自己不法之所有，而侵占遺失物，處罰金新臺幣壹
萬元，如易服勞役，以新臺幣壹仟元折算壹日。又竊盜，累犯，
處有期徒刑伍月，如易科罰金，以新臺幣壹仟元折算壹日。又行
使偽造私文書，足以生損害於公眾及他人，累犯，處有期徒刑伍
月，如易科罰金，以新臺幣壹仟元折算壹日。亞東醫院手術同意
書、承諾書上所偽造之「甲○○」署押各貳枚（共計肆枚）均沒
收。竊盜及行使偽造文書部分應執行有期徒刑捌月，如易科罰金
，以新臺幣壹仟元折算壹日。亞東醫院手術同意書、承諾書上所
偽造之「甲○○」署押各貳枚（共計肆枚）均沒收。
    事  實
一、丙○○前因竊盜、偽造文書、搶奪等案件，經本院以89年度
    訴字第1145號刑事判決依序判處有期徒刑二月、三月及一年
    三月，經上訴後，由臺灣高等法院以90年度上訴字第1034號
    刑事判決就竊盜及搶奪部分駁回上訴，就偽造文書部分撤銷
    原判決改判有期徒刑三月而確定。又因竊盜及偽造文書等案
    件，經臺灣桃園地方法院（下稱桃園地院）以90年度訴字第
    699 號刑事判決分別判處有期徒刑六月、十月。再因竊盜案
    件，經本院以90年度易字第2648號刑事判決判處有期徒刑四
    月確定。上開案件後經桃園地院以92年度聲字第563 號裁定
    應執行有期徒刑三年確定，嗣於民國93年1 月19日縮短刑期
    假釋出監，並於同年10月5 日縮刑假釋期滿，假釋未經撤銷
    視為執行完畢。
二、詎丙○○仍不知悔改，於95年8 月12日晚間9 時許，在臺北
    縣板橋市○○路358 號5 樓之居處，見友人甲○○之健保卡
    遺失在該處，竟意圖為自己不法之所有，將該張健保卡侵占
    入己。
三、丙○○復意圖為自己不法之所有，於95年8 月20日下午1 時
    25分許，趁無人注意之際，在臺北縣板橋市○○○路65號前
    ，徒手竊取乙○○所有放置在車牌號碼為G7N-205 號重型機
    車置物箱內之女用手提袋一個、行動電話一具（內含SIM 卡
    一張，門號為0000000000號）、板信商業銀行金融卡一張、
    行事曆一本、現金新臺幣（下同）二千一百元等物，得手後
    旋駕駛車牌號碼為CU5-331 號之重型機車逃離現場。嗣於同
    日下午1 時50分許，丙○○駕駛該車在臺北縣板橋市○○○
    路158 號前，與劉金水所駕駛車牌號碼為5083-FJ 號之自用
    小貨車發生交通事故，經警到場處理，當場在丙○○上開機
    車之置物箱內起出前揭其所竊得之女用手提袋一個、行事曆
    一本等物（業已返還乙○○），而悉上情。
四、丙○○於發生上開交通事故後，於同日經警戒護送往亞東紀
    念醫院急診時，因其未攜帶本人之健保卡，竟基於行使偽造
    私文書之犯意，持前揭所侵占之甲○○健保卡而冒用甲○○
    之身分就診，並在亞東紀念醫院手術同意書、承諾書上偽簽
    「甲○○」之署名各二枚，表示甲○○本人同意進行手術及
    負擔醫藥費用之意，再將上開文件交付亞東紀念醫院之醫護
    人員而行使之，使醫院人員誤以為丙○○為甲○○本人而對
    其施以緊急手術，足以生損害於中央健保局、亞東紀念醫院
    查核以健保資格就醫者身分之正確性及甲○○本人；嗣經亞
    東紀念醫院醫療人員發覺有異而報警處理，經警循線起出上
    開所侵占之甲○○健保卡一張（業已返還甲○○），併悉上
    情。
五、案經乙○○訴由臺北縣政府警察局板橋分局報請臺灣板橋地
    方法院檢察署檢察官偵查起訴。
    理  由
一、本件被告丙○○所犯係死刑、無期徒刑、最輕本刑為三年以
    上有期徒刑以外之罪，其於準備程序中就被訴事實為有罪之
    陳述，經法官告知簡式審判程序之旨，並聽取公訴人、被告
    之意見後，本院業已於98年7 月22日依刑事訴訟法第273 條
    之1 第1 項之規定，合議裁定由受命法官獨任進行簡式審判
    程序。是證人乙○○、甲○○於警詢中所為之證述，及渠等
    簽名表示指認及具領被竊或遭侵占物品意思之贓物認領保管
    單各一紙，雖均係被告以外之人於審判外所為之言詞或書面
    陳述，然依刑事訴訟法第159 條第2 項前段之規定，於簡式
    審判程序中均得作為證據，合先敘明。
二、前揭事實業據被告於警詢、偵查及本院審理中均坦承不諱，
    核與證人乙○○、甲○○於警詢中所為之證述相符，並有亞
    東紀念醫院手術同意書、承諾書各一份、贓物認領保管單二
    紙附卷可稽，足認被告上開不利於己之自白與事實相符。據
    此，本案事證明確，被告犯行堪以認定。
三、論罪科刑部分：
(一)按被告冒用甲○○名義在亞東醫院手術同意書、承諾書上偽
    簽甲○○之簽名而偽造上開文書後，復持向亞東紀念醫院行
    使之，自足以生損害於中央健保局、亞東紀念醫院查核以健
    保資格就醫者身分之正確性及甲○○本人，故核被告所為，
    係犯刑法第337 條之侵占遺失物罪、刑法第320 條第1 項之
    竊盜罪及刑法第216 條、第210 條之行使偽造私文書罪。被
    告偽造甲○○之簽名係其偽造私文書之階段行為，偽造私文
    書後復持以行使，其偽造私文書之低度行為應為其行使偽造
    私文書之高度行為所吸收，均不另論罪。被告基於同一冒用
    甲○○名義之犯意而於密接之時、地偽造上開手術同意書及
    承諾書，再持交亞東紀念醫院人員而行使之，所侵害者復為
    相同之法益，應為接續犯，僅論以一罪已足。被告所犯上開
    三罪間，犯意各別、行為互異，應予分論併罰。
(二)被告前因竊盜、偽造文書、搶奪等案件，經本院以89年度訴
    字第1145號刑事判決依序判處有期徒刑二月、三月及一年三
    月，經上訴後，由臺灣高等法院以90年度上訴字第1034號刑
    事判決就竊盜及搶奪部分駁回上訴，就偽造文書部分撤銷原
    判決改判為有期徒刑三月而確定。又因竊盜及偽造文書等案
    件，經桃園地院以90年度訴字第699 號刑事判決分別判處有
    期徒刑六月、十月。再因竊盜案件，經本院以90年度易字第
    2648號刑事判決判處有期徒刑四月確定。上開案件後經桃園
    地院以92年度聲字第563 號裁定應執行有期徒刑三年確定，
    嗣於93年1 月19日縮短刑期假釋出監，並於同年10月5 日縮
    刑假釋期滿，假釋未經撤銷視為執行完畢乙節，有臺灣高等
    法院被告前案紀錄表一份在卷可按，其受有期徒刑執行完畢
    後五年內，故意再犯本件竊盜及行使偽造私文書之有期徒刑
    以上之罪，皆為累犯，就此部分即均應依刑法第47條第1 項
    之規定加重其刑。
(三)本院爰審酌被告有上開前科，素行非佳，其犯罪之動機、目
    的在於貪圖不法利益，兼衡其所竊取財物之價值，暨其犯罪
    後坦承犯行之態度等一切情狀，分別量處如主文所示之刑，
    及就竊盜及行使偽造私文書部分定其應執行刑，並各諭知罰
    金如易服勞役及有期徒刑如易科罰金之折算標準，以示懲儆
    。
(三)被告在亞東醫院手術同意書、承諾書上偽造之「甲○○」簽
    名各二枚（共計四枚），均係偽造之署押，不問屬於被告與
    否，皆應依刑法第219 條之規定，宣告沒收。
據上論斷，應依刑事訴訟法第273 條之1 第1 項、第299 條第1
項前段，刑法第216 條、第210 條、第320 條第1 項、第337 條
、第47條第1 項、第41條第1 項前段、第42條第3 項、第51條第
5 款、第219 條，刑法施行法第1 條之1 第1 項、第2 項前段，
判決如主文。
本案經檢察官吳宗光到庭執行職務。
中    華    民    國    98    年    7     月    31    日
                  刑事第十三庭  法  官 張紹省
上列正本證明與原本無異。
如不服本判決，應於判決送達後10日內敘明上訴理由，向本院提
出上訴狀 (應附繕本) ，上訴於臺灣高等法院。其未敘述上訴理
由者，應於上訴期間屆滿後20日內向本院補提理由書「切勿逕送
上級法院」。
                                書記官 周雅玲
中    華    民    國    98    年    7     月    31    日
附錄本案論罪科刑法條全文：
中華民國刑法第216 條
行使第210 條至第215 條之文書者，依偽造、變造文書或登載不
實事項或使登載不實事項之規定處斷。
中華民國刑法第210 條
偽造、變造私文書，足以生損害於公眾或他人者，處五年以下有
期徒刑。
中華民國刑法第320條第1項
意圖為自己或第三人不法之所有，而竊取他人之動產者，為竊盜
罪，處五年以下有期徒刑、拘役或五百元以下罰金。
中華民國刑法第337條
意圖為自己或第三人不法之所有，而侵占遺失物、漂流物或其他
離本人所持有之物者，處五百元以下罰金。


司法院資訊處製作；財團法人民間司法改革基金會備份。
